臺灣雲林地方法院刑事判決　　　　　　　 96年度訴字第426號
公　訴　人　臺灣雲林地方法院檢察署檢察官
被　　　告　乙○○
　　　　　　　　　　國民
上列被告因違反毒品危害防制條例案件，經檢察官提起公訴（96
年度毒偵字第256 號）於本院準備程序進行中，被告就被訴事實
為有罪之陳述，經合議庭裁定由法官一人獨任進行簡式審判程序
，判決如下：
    主  文
乙○○施用第一級毒品，累犯，處有期徒刑壹年，減為有期徒刑
陸月，如易科罰金，以新臺幣壹仟元折算壹日，扣案第一級毒品
海洛因貳包（合計淨重零點壹柒公克）沒收銷燬之，包裝上開第
一級毒品海洛因之夾鏈袋貳只、注射針筒壹支均沒收之。
    事實及理由
一、犯罪事實：
    乙○○前因施用毒品案件，經觀察勒戒後，認無繼續施用毒
    品之傾向，於民國91年10月09日釋放，並於同日經臺灣雲林
    地方法院檢察署檢察官以91年度毒偵字第154 號不起訴處分
    確定。又因違反毒品危害防制條例案件，經本院於93年08月
    05日、94年05月09日，以93年度訴字第330 號、94年度訴字
    第199 號判決分別判處有期徒刑10月、1 年確定，嗣二罪接
    續執行，並於95年06月08日假釋出監，95年10月03日縮刑期
    滿，未經撤銷假釋，以執行完畢論。乙○○於觀察勒戒執行
    完畢釋放後，5 年內仍未能戒除毒癮，復基於施用第一級毒
    品海洛因（以下稱海洛因）之犯意，於96年02月08日晚間某
    時許，在雲林縣麥寮鄉○○路運動公園內，以將海洛因摻水
    置入注射針筒，再以注射針筒注射手臂靜脈血管之方式，施
    用海洛因1 次。嗣於同日晚間11時30分許，在雲林縣麥寮鄉
    ○○路運動公園，為警查獲，並扣得海洛因2 包（合計淨重
    0.17公克）、注射針筒1 支，經採尿送驗，檢出嗎啡陽性陽
    性反應。
二、程序部分：
    本件被告乙○○所犯為死刑、無期徒刑、最輕本刑為3 年以
    上有期徒刑以外之罪，被告於準備程序中均就被訴事實為有
    罪之陳述，經法官告知簡式審判程序之旨，並聽取公訴人、
    被告之意見後，合議庭認為適宜，依刑事訴訟法第273 條之
    1 第1 項規定，裁定進行簡式審判程序。又刑事訴訟法第15
    9 條第1 項規定：被告以外之人於審判外之言詞或書面陳述
    ，除法律有規定者外，不得作為證據。惟同條第2 項例外規
    定：法院以簡式審判程序，不適用之。故本件不適用傳聞排
    除法則有關限制證據能力之相關規定。並得依同法第310 條
    之2 準用同法第454 條之規定製作略式判決書，僅需記載犯
    罪事實、證據名稱及應適用之法條，並得以簡略方式為之。
三、認定犯罪事實所憑之證據及理由：
(一)、濫用藥物尿液檢驗報告登記名冊1份、臺灣檢驗科技股份有
    限公司96年02月27日濫用藥物尿液檢驗報告1 份。證明：被
    告於96年02月08日為警查獲時，經警採其尿液送驗，檢出嗎
    啡陽性反應，被告確有施用海洛因之犯行。
(二)、海洛因2包（合計淨重0.17公克）、該海洛因照片2張、法務
    部調查局96年03月07日調科壹字第09623018520 號鑑定書1
    份。證明：被告為警查扣之白粉2 包，經送法務部調查局鑑
    定結果，含有第一級第6 項毒品海洛因成分。
(三)、注射針筒1支。
(四)、刑案資料查註紀錄表、全國施用毒品案件紀錄表。證明：被
    告前因施用毒品案件經觀察勒戒，於觀察勒戒執行完畢釋放
    後，經檢察官為不起訴處分。
(五)、被告於警詢、檢察官面前之供述筆錄、被告於本院審理時之
    自白。證明：被告坦承施用海洛因，扣案海洛因及注射針筒
    為其所有，係供或預備供其施用海洛因之物。
(六)、被告於警詢供稱：第1 次吸食海洛因是95年10月13日晚間07
    時許，最後1 次為96年02月08日晚上11時許，當時我正準備
    注射，還沒注射就被警方查獲；被告於檢察面前供稱：約1
    個月（96年01月）前又開始施用海洛因，最後1 次是昨天（
    96年02月08日）晚上在麥寮公園用，用注射針筒施用；被告
    於本院審理時則供承：其是96年02月06日下午06時許施用，
    被查獲前4 天僅施用這1 次。被告就其本件施用海洛因之時
    間，前後供述不一致，惟被告於96年02月08日為警查獲前4
    日，既僅施用1 次海洛因，則卷附尿液檢驗報告，僅足證明
    本件被告96年02月08日為警查獲前，確有施用海洛因1 次之
    犯行（其餘施用海洛因犯行不能證明，而應不另為無罪諭知
    部分，詳如後述），而被告本件施用海洛因之時間，雖被告
    於警詢供稱，係為警查獲當晚11時許，正準備注射，還未注
    射即為警查獲云云，然上開供述與其為警查獲之時間係當日
    晚間11時30分許一節不符，再參酌被告於檢察官面前已坦承
    ，查獲當晚在麥寮公園用注射針筒施用等語；扣案注射針筒
    1 支於警查獲當時並未裝填毒品；被告於警詢、檢察官面前
    均未曾供述，其為警查獲前係於96年02月06日下午06時許施
    用海洛因，及其於本院審理時距為警查獲時相隔已近半年，
    恐有記憶不清之情形等綜合判斷，堪認被告於警詢、本院審
    理時供述施用海洛因犯行之時間顯然有誤，是本件被告於檢
    察官面前坦認，其是96年02月08日晚間，在公園內以注射針
    筒施用海洛因一節，較為可採。
(七)、被告自白與上述積極證據均相符合，顯屬真實。本件事證明
    確，被告犯行洵堪認定，自應依法論科。
三、論罪科刑之理由：
(一)、核被告所為，係犯毒品危害防制條例第10條第1 項之施用第
    一級毒品罪。被告持有毒品海洛因之低度行為為施用毒品海
    洛因之高度行為所吸收，不另論罪。
(二)、被告前因違反毒品危害防制條例案件，經本院於93年08月05
    日、94年05月09日，以93年度訴字第330 號、94年度訴字第
    199 號判決分別判處有期徒刑10月、1 年確定，嗣二罪接續
    執行，並於95年06月08日假釋出監，95年10月03日縮刑期滿
    ，未經撤銷假釋，以執行完畢論，有臺灣高等法院被告前案
    紀錄表在卷可稽，5 年內再故意犯本件有期徒刑以上之罪，
    應依刑法第47條第1 項規定，論以累犯，並加重其刑。
(三)、本院審酌被告前有麻醉藥品管理條例、竊盜、毒品危害防制
    條例等犯罪前科，有臺灣高等法院被告前案紀錄表在卷可參
    ，素行不佳，被告多次因施用毒品而經觀察勒戒及服刑，均
    無法戒斷毒癮，不能抗拒毒品之誘惑，把持不住，再度沾染
    毒品，顯見毒癮不淺，品行亦有不端，過短之刑期無法收戒
    除毒癮之效，惟其犯後已坦承犯行，且其施用毒品行為僅戕
    害自身，尚未造成其他危害，目前與其女友共同販賣烤肉維
    生，有正當工作及固定收入，為國中畢業，教育程度不高，
    父母親均罹病，父親與其同住，下半身關節退化，無法行走
    ，生活起居仰賴其照顧等一切情狀，量處如主文所示之宣告
    刑。
(四)、另中華民國96年罪犯減刑條例業於96年07月04日公布，並自
    96年07月16日施行，該條例第2 條明文規定：「犯罪在中華
    民國96年04月24日以前者，除本條例另有規定外，依下列規
    定減刑：三、有期徒刑、拘役或罰金，減其刑期或金額二分
    之一」則本件被告所犯上揭施用第一級毒品罪之犯罪時間，
    在96年04月24日以前，應依中華民國96年罪犯減刑條例第2
    條第1 項第3 款規定，減其有期徒刑二分之一，並依該條例
    第7 條第2 項規定，就原本宣告刑諭知其減得之刑為6 月，
    且被告所犯施用第一級毒品罪，為最重本刑5 年以下有期徒
    刑以下之刑之罪，又依上開條例減為6 月有期徒刑，應依上
    開條例第9 條規定，併依刑法第41條第1 項前段規定諭知易
    科罰金之折算標準。
(五)、扣案之海洛因2 包，應依毒品危害防制條例第18條第1 項前
    段規定沒收銷燬之，包裝上開海洛因之夾鏈袋2 只、扣案注
    射針筒1 支，則為供或預備供被告施用海洛因所用之物，且
    為被告所有，業據被告供述在卷，爰依刑法第38條第1 項第
    2 款規定宣告沒收。
四、不另為無罪諭知部分：
(一)、公訴意旨另以：被告自96年01月間某日起至前揭有罪科刑（
    即96年02月08日）前之某時，亦有多次施用海洛因之犯行，
    因認被告此部分行為亦涉犯毒品危害防制條例第10條第1 項
    之施用第一級毒品罪嫌。
(二)、按犯罪事實應依證據認定之，無證據不得認定犯罪事實；又
    不能證明被告犯罪者，應諭知無罪之判決，刑事訴訟法第15
    4 條第2 項及第301 條第1 項分別定有明文。又按被告或共
    犯之自白，不得作為有罪判決之唯一證據，仍應調查其他必
    要之證據，以察其是否與事實相符，刑事訴訟法第156 條第
    2 項亦有明文。此外，施用毒品尿液中排出最長時限，受施
    用劑量、施用方式、個人體質及其代謝情況等因素影響，因
    個案而異，一般可檢出最長時間海洛因服用後2 至4 天一節
    ，有行政院衛生署管制藥品管理局92年12月02日管檢字第09
    20009990號函釋可參。
(三)、經查，被告於警詢供稱：第1 次吸食海洛因是95年10月13日
    晚間07時許，最後1 次為96年02月08日晚上11時許，當時我
    正準備注射，還沒注射就被警方查獲；被告於檢察面前供稱
    ：約1 個月（96年01月）前又開始施用海洛因，最後1 次是
    昨天晚上在麥寮公園用，用注射針筒施用；被告於本院審理
    時則供承：其是96年02月06日下午06時許施用，被查獲前4
    天僅施用這1 次。是被告歷次供述其施用海洛因之時間前後
    不一，惟其既明確供稱，96年02月08日為警查獲前4 天僅施
    用1 次，足認被告自96年02月05日至同年月08日間僅施用1
    次海洛因，而被告本件施用海洛因之時間應為96年02月08日
    ，已如前述，則被告其餘施用海洛因時間、次數之自白互有
    不同，存有瑕疵，難以遽採。再參酌前開行政院衛生署管制
    藥品管理局函釋意見，可知施用海洛因尿液中排出之最長時
    限，亦可能僅為施用2 天，則被告除就前揭96年02月08日施
    用海洛因1 次犯行之自白部分，確能以前揭尿液檢驗報告，
    作為此部分事實之補強證據，並進一部認定被告此部分自白
    確與事實相符外，就被告逾此部分之前揭自白，除存有瑕疵
    外，亦乏積極證據足資認定，自無從逕為不利被告之認定。
    惟公訴人認此部分與上述經本院認定有罪部分有實質上一罪
    關係，本院爰不另為無罪之諭知，附此敘明。
五、應適用之法律：
(一)、刑事訴訟法第273 條之1 第1 項、第299 條第1 項前段、第
    310 條之2 、第454 條。
(二)、毒品危害防制條例第10條第1 項、第18條第1 項前段，刑法
    第11條前段、第47條第1 項、第41條第1項前段、第38條第1
    項第2 款，中華民國96年罪犯減刑條例第2 條第1 項第3 款
    、第7 條、第9 條。
本案經檢察官甲○○到庭執行職務。
中　　華　　民　　國　　96　　年　　8 　　月　　8  　　日
                  刑事第四庭    法  官  李秋瑩
以上正本證明與原本無異。
如不服本判決，應於判決送達後10日內向本院提出上訴狀（須附
繕本）。
                                書記官　邱明通
中　　華　　民　　國　　96　　年　　8 　　月　　8  　　日
附錄本案論罪科刑法條全文：
毒品危害防制條例第10條
施用第一級毒品者，處 6 月以上 5 年以下有期徒刑。
施用第二級毒品者，處 3 年以下有期徒刑。
